臺灣臺北地方法院刑事判決        
110年度審訴字第2165號
公  訴  人  臺灣臺北地方檢察署檢察官
被      告  黃文吉


上列被告因違反毒品危害防制條例案件，經檢察官提起公訴（11
0年度毒偵字第3874號），被告於準備程序中就被訴事實為有罪
之陳述，經本院告以簡式審判程序之旨，並聽取當事人之意見後
，經本院合議庭裁定，由受命法官獨任行簡式審判程序，並判決
如下：
    主      文
黃文吉施用第一級毒品，累犯，處有期徒刑柒月。
    事實及理由
一、按簡式審判程序之證據調查，不受第159條第1項之限制，刑
    事訴訟法第273條之2定有明文，是於行簡式審判程序之案件
    ，被告以外之人於審判外之陳述，除有其他不得做為證據之
    法定事由外，應認具有證據能力，合先敘明。
二、本件犯罪事實及證據，除犯罪事實欄補充「嗣其於110年9月
    2日下午5時16分許行經新北市新店區安和路1段、安康路2段
    口時，經警盤查，於同日下午5時40分許經其同意後採集其
    尿液送驗，送驗結果呈可待因及嗎啡陽性反應，始悉前情。
    」；證據部分補充被告黃文吉於本院訊問、準備程序及審理
    中之自白外，均引用如附件所示檢察官起訴書之記載。
三、核被告黃文吉所為，係犯毒品危害防制條例第10條第1項之
    施用第一級毒品罪。被告為上開施用毒品犯行前持有第一級
    毒品之低度行為，已為施用之高度行為所吸收，不另論罪。
四、累犯部分
㈠、按立法者之所以以累犯規定加重本刑，理由在於行為人前因
    犯罪而經徒刑執行完畢或一部之執行而赦免後，理應產生警
    惕作用，返回社會後能因此自我控管，不再觸犯有期徒刑以
    上之罪。然而行為人卻故意再犯後罪，足見行為人有其特別
    惡性，且前罪之徒刑執行無成效，其對於刑罰之反應力顯然
    薄弱，其主觀惡性較重，故認有必要加重後罪本刑至二分之
    一處罰，而其所加重處罰者，係後罪行為，而非前罪行為，
    自不生是否違反憲法一行為不二罰原則之問題。惟系爭規定
    不分情節，一律加重最低本刑，於不符合刑法第59條所定要
    件之情形下，致生行為人所受之刑罰超過其所應負擔罪責之
    個案，其人身自由因此遭受過苛之侵害部分（如最低法定本
    刑為6月有期徒刑，因累犯加重最低本刑之結果，或易服社
    會勞動），對人民受憲法第8條保障之人身自由所為限制，
    不符憲法罪刑相當原則。於立法修正前，為避免發生上述罪
    刑不相當之情形，法院就該個案應依本解釋意旨，裁量是否
    加重最低本刑（司法院大法官解釋釋字第775號解釋文及理
    由書意旨參照）。又刑法第47條累犯原規定「應」加重最低
    本刑，依上開大法官解釋，於修法前暫時由法院裁量「得」
    加重最低本刑，法院應視前案（故意或過失）徒刑之執行完
    畢情形（有無入監執行完畢、是否易科罰金或易服社會勞動
    而視為執行完畢）、5年以內（5年之初期、中期、末期）、
    再犯後罪（是否同一罪質、重罪或輕罪）等，綜合判斷累犯
    個案有無因加重本刑致生行為人所受的刑罰超過其所應負擔
    罪責的情形（林俊益大法官提出蔡炯燉大法官加入釋字第77
    5號解釋協同意見書意旨參照）。即法院應於個案中審酌該
    當累犯加重要件者，加重最低本刑是否使其人身自由因此遭
    受過苛之侵害，以裁量是否依累犯規定加重最低本刑。
㈡、查被告前因：⑴施用第一級毒品、竊盜、贓物等案件，經臺灣
    嘉義地方法院以104年度訴字第104號判決判處有期徒刑10月
    （施用第一級毒品）、10月（竊盜）、5月（竊盜）、4月（
    竊盜）、4月（竊盜）、3月（贓物），不得易科罰金之部分
    合併定應執行刑為有期徒刑1年4月、得易科罰金之部分合併
    定應執行刑為有期徒刑1年，上訴後經臺灣高等法院臺南分
    院以104年度上訴字第332號判決駁回上訴而確定；⑵竊盜案
    件，經臺灣嘉義地方法院以104年度易字第430號判決判處有
    期徒刑6月確定；前開各案，嗣經臺灣嘉義地方法院以104年
    度聲字第859號裁定合併定應執行刑為有期徒刑2年7月確定
    ，於民國106年11月24日因縮短刑期假釋出監，107年4月20
    日縮刑期滿假釋未經撤銷視為執行完畢等情，有臺灣高等法
    院被告前案記錄表在卷可稽。其於執行完畢後，5年以內故
    意再犯本件有期徒刑以上之罪，已該當刑法第47條第1項累
    犯加重其刑之要件。而審酌被告執行案中，亦有施用第一級
    毒品之犯行，與本案罪質同一，執行完畢之假釋期滿日期，
    距本案犯行相隔3年，約為5年之中期，且依累犯規定加重最
    低本刑，尚無使其人身自由因此遭受過苛侵害而超過其所應
    負擔罪責之情形，爰依刑法第47條第1項規定，加重其刑。
五、爰以行為人之責任為基礎，審酌被告施用第一級毒品之犯行
    之情節，並審酌其犯行尚僅戕害自己身心健康，未直接加害
    於他人，反社會性情節非高，且犯後於本院審理期間已知坦
    承犯行之犯後態度，兼衡其國中畢業之智識程度，自述目前
    從事版模工作，月收入新臺幣6萬元，無需扶養之人之家庭
    經濟暨生活狀況等一切情狀，量處如主文所示之刑，以示懲
    儆。　　
據上論斷，應依刑事訴訟法第273條之1第1項、第299條第1項前
段，毒品危害防制條例第10條第1項，刑法第11條前段、第47條
第1項，判決如主文。
本案經檢察官楊大智提起公訴，檢察官謝雨青到庭執行職務。
中　　華　　民　　國　　111 　年　　4 　　月　　8 　　日
                    刑事第二十庭法  官    謝欣宓
上正本證明與原本無異。 
如不服本判決應於收受送達後20日內向本院提出上訴書狀，並應
敘述具體理由；其未敘述上訴理由者，應於上訴期間屆滿後20日
內向本院補提理由書（均須按他造當事人之人數附繕本）「切勿
逕送上級法院」。
                                書記官    朱俶伶　
中　　華　　民　　國　　111 　年　　4 　　月　　8 　　日
附錄本案論罪科刑法條
毒品危害防制條例第10條
施用第一級毒品者，處6月以上5年以下有期徒刑。
施用第二級毒品者，處3年以下有期徒刑。
附件
臺灣臺北地方檢察署檢察官起訴書
                                   110年度毒偵字第3874號
　　被    告　黃文吉　男　民國00年0月00日生
                      籍設嘉義縣○○鄉○○村0鄰○○00號
                      住新北市○○區○○路000巷0號
                      國民身分證統一編號：Z000000000號
上列被告因違反毒品危害防制條例案件，業經偵查終結，認應提
起公訴，茲敘述犯罪事實、證據並所犯法條如下：
        犯罪事實
黃文吉前因犯施用第二級毒品罪，經臺灣嘉義地方檢察署檢察官
依臺灣嘉義地方法院109年度毒聲字第271號裁定執行觀察、勒戒
後，認無繼續施用毒品之傾向，於民國110年5月6日執行完畢釋
放，竟仍不知悔改，竟在觀察勒戒執行完畢3年內，復於110年9
月2日17時40分之前26小時內，在某不詳隱蔽處所施用第一級毒
品海洛因。案經新北市政府警察局新店分局報告偵辦。
        證據並所犯法條
一、被告黃文吉上揭施用第一級毒品之犯罪事實，有下列證據足
    以證明，被告犯行足堪認定。
  （一）勘察採證同意書、新北市政府警察局受採集尿液檢體人
        姓名及檢體編號對照表（檢體編號G0000000）及台灣檢
        驗科技股份有限公司報告編號UL/2021/00000000濫用藥
        物檢驗報告；
  （二）全國刑案資料查註表、全國施用毒品案件紀錄表、完整
        矯正簡表及臺灣嘉義地方檢察署110年度毒偵緝字第72
        號檢察官不起訴處分書（法務部檢察書類查詢系統資料
        庫電磁紀錄列印之文本）；
  （三）被告不利於己之陳述。
二、核被告所為，係犯毒品危害防制條例第10條第1項之施用第
    一級毒品罪嫌。又被告於107年4月20日執行因犯竊盜、施用
    第一級毒品經判處之有期徒刑完畢，5年內再故意犯本件施
    用第一級毒品罪，請審酌依刑法第47條第1項有關累犯之規
    定及大法官釋字第775號解釋意旨，加重最低本刑。
三、依刑事訴訟法第251條第1項提起公訴。
    此    致
臺灣臺北地方法院
中　　華　　民　　國　 110　　年　　11　　月　　17　　日
                        檢　察　官   楊   大   智
本件正本證明與原本無異
中　　華　　民　　國　 110　　年　　11　　月　　23　　日
　                      書  記  官   廖   郁   婷　
附錄本案所犯法條全文
毒品危害防制條例第10條
施用第一級毒品者，處 6 月以上 5 年以下有期徒刑。
施用第二級毒品者，處 3 年以下有期徒刑。